【裁判字號】    99,裁,2890
【裁判日期】    991125
【裁判案由】    勞保
【裁判全文】
最  高  行  政  法  院  裁  定
                                      99年度裁字第2890號
上  訴  人  飛固貨運交通有限公司
代  表  人  莊素枝
被 上訴 人  勞工保險局
代  表  人  陳益民
上列當事人間勞保事件，上訴人對於中華民國98年3月12日臺北
高等行政法院97年度訴字第2836號判決，提起上訴，本院裁定如
下：
    主  文
上訴駁回。
上訴審訴訟費用由上訴人負擔。
    理  由
一、按對於高等行政法院判決之上訴，非以其違背法令為理由，
    不得為之，行政訴訟法第242條定有明文。依同法第243條第
    1項規定，判決不適用法規或適用不當者，為違背法令；而
    判決有同條第2項所列各款情形之一者，為當然違背法令。
    是當事人對於高等行政法院判決上訴，如依行政訴訟法第24
    3條第1項規定，以高等行政法院判決有不適用法規或適用不
    當為理由時，其上訴狀或理由書應有具體之指摘，並揭示該
    法規之條項或其內容；若係成文法以外之法則，應揭示該法
    則之旨趣；倘為司法院解釋或本院之判例，則應揭示該判解
    之字號或其內容。如以行政訴訟法第243條第2項所列各款情
    形為理由時，其上訴狀或理由書，應揭示合於該條項各款之
    事實。上訴狀或理由書如未依此項方法表明，或其所表明者
    與上開法條規定不合時，即難認為已對高等行政法院判決之
    違背法令有具體之指摘，其上訴自難認為合法。
二、上訴人前因未覈實申報所屬勞工陳宜忠等16人投保薪資，經
    被上訴人以上訴人未按月薪資總額申報，乃核定逕行調整陳
    宜忠等16人投保薪資。上訴人不服，向勞工保險監理委員會
    （下稱監理會）申請審議，經該會審定駁回後，提起訴願，
    經行政院勞工委員會（下稱勞委會）決定原審定及原處分均
    撤銷，由被上訴人另為適法之處分。嗣被上訴人重新審查，
    仍核定自民國96年3月1日起逕行調整陳宜忠等15人（其中楊
    佩伶已於96年2月13日退保）投保薪資。上訴人不服，復向
    監理會申請審議，經該會審定申請審議駁回，循序提起行政
    訴訟，經原審判決駁回。
三、本件上訴人對於高等行政法院判決上訴，主張：系爭獎金、
    補助等發放絕對與工作有關且非臨時起意，均依勞動基準法
    （下稱勞基法）施行細則第10條規定所為。勞委會所承認為
    非工資之年節獎金（如端午節、中秋節與春節）絕對與工作
    績效有關且非臨時起意。「經常性給付」與「非經常性給付
    」之區別標準何在？最高法院93年度台上字第44號判決認定
    雇主若為改善勞工生活而給付非經常性給與或為單方之目的
    ，給付具有勉勵恩惠性質之給與，即非勞工之工作給與之對
    價，無論其係固定發放與否，倘未變更其獎勵恩惠給與性質
    ，不得列入工資範圍之內等理由，原判決不採且未敘明理由
    ，已構成判決不備理由與矛盾之違法等語。
四、惟原判決認：按勞基法第2條第3款「工資」之定義重點稱勞
    工因工作而獲得之報酬，包括工資、薪金及按計時、計日、
    計月、計件以現金或實物等方式給付之獎金、津貼及其他任
    何名義之經常性給與均屬之。而所謂「經常性給與」係指非
    臨時起意且非與工作無關之給與。且立法意旨在於防止雇主
    規避「工資」之名而改用其他名義發放，則員工縱已就「其
    他名義之給與」簽立同意書，認同為「非工資」，亦不能因
    而改變該給與是否屬於「工資」之認定。本件上訴人所提供
    之「薪資結構調整協議書」（以陳宜忠為例）雖記載雙方同
    意將薪資所得區分為工資與非工資，但不因此妨礙該給與為
    「工資」之認定。上訴人每位員工每月所領取之「端午節獎
    金」、「母親節禮品代金」、「忠誠獎金」、「社團活動津
    貼」、「夏季旅遊補助」、「服務優良獎金」等「非工資」
    部分，名目雖有不同，然其金額及每月占薪資總額之比率大
    致相同，此眾多不同名目之「非工資」，若確係上訴人所稱
    之福利或其單方恩惠性之給與，自應有其發放之依據或標準
    ，然上訴人對此並未提出計算依據或發放標準，顯非福利或
    其單方恩惠性之給與。再依上訴人所提供95年度各類所得扣
    繳暨免扣繳憑單登載資料，上訴人均將其所稱「非工資」列
    入「薪資所得」申報，上訴人所立「非工資」等名目，顯係
    因工作而獲得之報酬，應列入工資計算等語，因將原審定及
    原處分均予維持，駁回上訴人之訴，原判決業於理由中詳予
    論述。上訴意旨，雖以該判決違背法令為由，惟核其上訴理
    由，無非復執業經原審論斷不採之陳詞，再予爭執，或就原
    審取捨證據、認定事實之職權行使，指摘其為不當，或係以
    其一己對法規之主觀見解，任意指摘原判決所為論斷有不適
    用法規或適用不當之情，並就原審已論斷者，泛言未論斷，
    或就原審所為論斷，泛言其論斷不合法，而非具體表明合於
    不適用法規、適用法規不當、或行政訴訟法第243條第2項所
    列各款之情形，難認對該判決之如何違背法令已有具體之指
    摘，應認其上訴為不合法。至上訴人援引之最高法院93年度
    台上字第44號判決，與本件案情不同，且非本院判例，本件
    自無適用餘地，附此敘明。
五、據上論結，本件上訴為不合法。依行政訴訟法第249條第1項
    前段、第104條、民事訴訟法第95條、第78條，裁定如主文
    。
中    華    民    國    99    年    11    月    25    日
                    最高行政法院第二庭
                        審判長法官  鍾  耀  光
                              法官  廖  宏  明
                              法官  黃  淑  玲
                              法官  鄭  小  康
                              法官  林  樹  埔

以  上  正  本  證  明  與  原  本  無  異
中    華    民    國    99    年    11    月    25    日
                              書記官  王  史  民

司法院資訊處製作；財團法人民間司法改革基金會備份。
